最高法院刑事判決　　　　　　九十六年度台上字第三四五四號
上　訴　人　乙○○
　　　　　　　　　　樓
選任辯護人　林聖鈞律師
上　訴　人　甲○○
選任辯護人　謝　裕律師
上列上訴人等因強盜案件，不服台灣高等法院中華民國九十三年
十一月三十日第二審判決（九十三年度上訴字第二○九二號，起
訴案號：台灣台北地方法院檢察署九十三年度偵字第四一二四號
），提起上訴，本院判決如下：
    主  文
上訴駁回。
    理　由
按刑事訴訟法第三百七十七條規定，上訴於第三審法院，非以判
決違背法令為理由，不得為之。是提起第三審上訴，應以原判決
違背法令為理由，係屬法定要件。如果上訴理由狀並非依據卷內
訴訟資料，具體指摘原判決不適用何種法則或如何適用不當，或
所指摘原判決違法情事，顯與法律所規定得為第三審上訴理由之
違法情形不相適合時，均應認其上訴為違背法律上之程式，予以
駁回。本件原判決認定上訴人乙○○、甲○○與賴清和（已於民
國九十三年三月十五日死亡）、廖柏傑（業經原審判刑確定）等
四人（下稱乙○○等四人）共同意圖為自己不法之所有，於民國
九十三年二月十八日二十三時二十五分許，分持彼等事先合資購
買之開山刀五把，及在台北縣某不詳地點所拾獲之西瓜刀一把，
進入台北縣新店市○○路○段四九號「華城餐廳」二樓。先由賴
清和持刀脅迫在場之被害人黃福全、游明杉、張和源（下稱黃福
全等三人）進入房間內，再由上訴人等及廖柏傑分持開山刀及西
瓜刀各一把站在房間門口看守，以防止黃福全等三人逃逸。旋由
賴清和持刀指向黃福全等三人，喝令渠等交出身上之現金，致使
黃福全等三人均不能抗拒，而分別將身上之現金拿出置於桌上。
其中黃福全拿出新台幣（下同）一萬三千元；游明彬拿出十一萬
元；張和源則拿出十九萬七千三百元，合計三十二萬零三百元。
賴清和將上開現金裝入甲○○所有之黑色手提袋內後，即與上訴
人等及廖柏傑一同逃離現場。嗣上訴人等與廖柏傑於翌（十九）
日凌晨零時許，在台北縣新店市○○路○段與玫瑰路口為警查獲
，並扣得前揭供強盜所用之開山刀五把、西瓜刀一把、黑色手提
袋一個，及強盜所得之現款三十二萬零三百元等情。因而維持第
一審論處上訴人等共同意圖為自己不法之所有，結夥三人以上，
攜帶兇器，以脅迫致使不能抗拒，而使他人交付其物罪刑（均量
處有期徒刑七年六月）之判決，而駁回上訴人等在第二審之上訴
。已敘明上揭事實，業據被害人黃福全、游明彬、張和源一致證
述綦詳，核與上訴人等及共犯廖柏傑所供彼等夥同賴清和分持刀
械至華城餐廳二樓，由賴清和持刀喝令被害人等共交出現金三十
二萬零三百元，裝入黑色手提袋內等情相符；並有開山刀五把、
西瓜刀一把，及黑色手提袋一個扣案可資佐證；且有本件強盜贓
款三十二萬零三百元發還予被害人等之贓物認領保管單三張附卷
可稽。查上述刀械之刀刃均甚鋒利，係對人體具有危險性之兇器
，而上訴人等夥同賴清和及廖柏傑等四人分持上述刀械脅迫黃福
全等三人，在客觀上已明顯使被害人等達於不能抗拒之程度，是
彼等所為均係犯刑法第三百三十條第一項之加重強盜罪；其四人
就上開犯行均具有犯意聯絡及行為分擔，均為共同正犯；為其所
憑之證據及認定之理由。並以上訴人等雖均辯稱：案發當日係廖
柏傑以其友人賴清和受他人欺侮為由，邀伊等分持刀械前往替賴
某討回面子。伊等事前並不知有強劫財物之事，案發當時亦未參
與本件強盜犯行；係賴某單獨起意實施強盜之行為，其所為已超
越原訂計畫及伊等認知之範圍，伊等自不負強盜共犯之責任云云
。惟按共同正犯間意思之聯絡並不限於事前有所謀議，即於行為
當時具有共同犯意之聯絡者，亦屬之；且其表示之方法，亦不以
明示通謀為必要，即相互間有默示之合致，亦無不可。又共同實
施犯罪行為之人，在合同意思範圍以內，各自分擔犯罪行為之一
部，相互利用他人之行為，以達其犯罪之目的者，即應對於全部
所發生之結果共同負責。上訴人等與廖柏傑縱事前與賴清和並無
強盜之謀議，然彼等於賴清和向被害人實施強盜犯行時，不僅始
終在場，並分持前揭刀械站在房間門口，以阻止被害人等逃逸，
致使被害人等均不能抗拒而交付財物。則彼等四人就本件強盜犯
行之實施，相互間應有默示之合致。雖證人黃福全、游明彬雖均
證稱：從頭到尾均係賴清和在講話，上訴人等與廖柏傑均未講話
等語。然上訴人等既與廖柏傑、賴清和具有實施強盜行為之默示
合致，由賴清和出言脅迫被害人等，而由上訴人等與廖柏傑分持
刀械以恫嚇、脅迫被害人等。彼等與賴清和顯係各自分擔犯罪行
為之一部，以達共同強盜財物之目的，自仍應對賴清和所實施之
強盜行為同負其責。原判決對於上訴人等所辯並無強盜犯意以及
未參與實施強盜犯行云云，如何係卸責之詞而均不足以採信，亦
於理由內加以指駁及論敘綦詳。從形式上觀察，原判決並無違背
法令之情形。本件乙○○上訴意旨略以：伊係應廖柏傑之邀前往
現場替賴清和打架，並無與賴某共同強盜之意思。且伊不僅未參
與強盜之犯行，事後亦未分得贓款；況賴清和在現場係說台語，
而伊聽不懂台語，應無默示合致共同強盜之意思，自不負強盜共
犯之責。又伊年輕識淺，因一時不慎，誤觸刑章，事後已知悔悟
，其犯罪情狀顯堪憫恕，原審未依刑法第五十九條之規定酌減其
刑，而量處有期徒刑七年六月，顯屬過重，有違比例原則云云。
另甲○○上訴意旨略以：伊與賴清和並無共同強盜之犯意聯絡，
原判決僅以伊單純在場或未及時離開犯罪場所，即推測伊與賴某
就強盜犯行相互間有默示之合致，自有不當。又伊持刀械站在華
城餐廳房間門口，雖足以抑制被害人等之意思自由，但此係遭賴
某利用所致，伊主觀上既無強盜之犯意存在，自不應對賴某所實
施之強盜行為負責云云。惟查證據之取捨及事實之認定暨刑罰之
量定，均為事實審法院之職權，倘其採證認事並未違背證據法則
，而所量定之刑罰，亦未逾越法定刑度之範圍，又無顯然失出或
失入之情形者，自不得任意指為違法。查原判決就其如何認定上
訴人等對於賴清和所實施之強盜行為具有默示之合致，並分擔實
施強盜之行為，而應論以本件加重強盜罪之共同正犯，已詳敘其
所憑之證據及理由；且對於上訴人等所辯並無共同強盜之犯意及
行為云云，如何不足以採信，亦於理由內加以指駁論敘綦詳。又
按刑法第五十九條所規定之酌減其刑，必須其犯罪情狀在客觀上
顯然足以引起一般人之同情或憐憫，認科以法定最低度刑仍嫌過
重者，始足以當之。乙○○上訴意旨謂其年輕識淺，因一時不慎
，誤觸刑章，事後已知悔悟云云。縱係實情，亦屬於刑法第五十
七條所定科刑時所應審酌範圍內之事項，與同法第五十九條減刑
之規定無涉。且依其犯罪之情狀，在客觀上亦無顯然足以引起一
般人同情或憐憫之情形，則原判決未依同法第五十九條之規定酌
減其刑，於法並無不合。其空言指摘原判決未依上開規定酌減其
刑為不當云云，自屬無稽。又刑法第三百三十條第一項加重強盜
罪之法定本刑為「七年以上有期徒刑」。原判決維持第一審依該
罪名論處上訴人等各「有期徒刑七年六月」之判決，已接近於該
罪法定本刑之最低度刑，自無所謂量刑過重之情形。乙○○上訴
意旨謂原判決量刑過重，有違比例原則云云，亦無可取。是本件
上訴人等上訴意旨均非依據卷內資料具體指摘原判決有何違背法
令之情形，猶執其等在事實審之同一辯解，就原判決已明確認定
詳細說明之事項，暨原判決量刑職權之適法行使，漫加指摘，顯
與法律所規定得為第三審上訴理由之違法情形不相適合，依首揭
說明，其等上訴均為違背法律上之程式，應予駁回。
據上論結，應依刑事訴訟法第三百九十五條前段，判決如主文。
中　　華　　民　　國　九十六　年　　六　　月　二十八　日
                      最高法院刑事第十二庭
                          審判長法官  池　啟　明
                                法官  王　居　財
                                法官  郭　毓　洲
                                法官  韓　金　秀
                                法官  黃　梅　月
      本件正本證明與原本無異
                                      書  記  官
中　　華　　民　　國　九十六　年　　七　　月　　二　　日
                                                Ａ
